臺灣高等法院高雄分院刑事裁定
111年度抗字第313號
抗  告  人  
即受刑人    陳建宗



上列抗告人因聲明異議案件，不服臺灣高雄地方法院中華民國11
1年9月29日裁定(111年度聲字第1597號)，提起抗告，本院裁定
如下：
    主  文
抗告駁回。
    理  由
一、原裁定意旨略以：抗告人即受刑人陳建宗（下稱受刑人）因
    因公共危險案件，經原審以111年度交簡字第1102號判決判
    處有期徒刑5月，併科罰金新臺幣（下同）1萬元，有期徒刑
    如易科罰金、罰金如易服勞役，均以1千元折算1日確定。嗣
    經移送臺灣高雄地方檢察署執行，檢察官認不准易科罰金及
    易服社會勞動之理由為：受刑人4犯酒駕案件，前3犯均易科
    罰金執行完畢，第3犯於民國109年2月13日易科罰金執行完
    畢，於約2年後再犯本案，且於交通尖峰時刻騎車上路，明
    顯不知警惕，罔顧用路人安全及法秩序，認易刑處分已不足
    收矯正之效等情，而駁回其易科罰金及易服社會勞動之聲請
    。受刑人以檢察官駁回聲請有不當而向原審聲明異議。經原
    審以本件執行檢察官業於指揮執行時，已敘明受刑人所犯之
    罪有非發監執行而難收矯正之效，亦難以維持法秩序情形，
    而不准予易科罰金及易服社會勞動之理由，此外，復查無執
    行檢察官有逾越法律授權、專斷或將與事件無關之因素考慮
    在內等濫用權力之情事，是執行檢察官之指揮執行，於法尚
    無違誤，而駁回受刑人之聲明異議。
二、抗告意旨略以：受刑人聲明異議理由係以受刑人為家庭唯一
    經濟來源，且須扶養身障多病之年邁母親、無穩定工作之配
    偶及5歲之兒子，主張不宜入監服刑等情，雖刑法第41條第1
    項規定於修法後刪除「因身體、教育、職業、家庭之關係或
    其他正當事由，執行顯有困難」之要件，但依該條立法理由
    ，是以審核受刑人須有「因身體、教育、職業、家庭之關係
    或其他正當事由，執行顯有困難」之要件，始可易科罰金，
    對受刑人過於嚴苛，始刪除該規定，改規定為「確因不執行
    所宣告之刑，難收矯正之效，或難以維持法秩序」，並非無
    須審酌受刑人「因身體、教育、職業、家庭之關係或其他正
    當事由，執行顯有困難」之要件，原裁定認為無須審酌，顯
    非適法。再受刑人從未曾有易服社會勞動之處分，何以執行
    檢察官逕認受刑人易服社會勞動亦難收矯正之效，而予以否
    准?請撤銷原裁定及原執行處分，由檢察官另為適法之處分
    云云。
三、按刑之執行，本質上屬司法行政之一環，原則上應由檢察官
    指揮之，此觀刑事訴訟法第457條第1項前段規定：「執行裁
    判由為裁判法院之檢察官指揮之」即明。又受刑人或其法定
    代理人或配偶以檢察官執行之指揮為不當者，得向諭知該裁
    判之法院聲明異議，刑事訴訟法第484條定有明文。觀其立
    法目的在於以聲明異議，請求法院裁定變更或撤銷檢察官不
    當之執行指揮，期無錯誤。所稱「檢察官執行之指揮不當」
    ，應係指檢察官有積極執行指揮之違法及其執行方法有不當
    等情形而言（最高法院77年台抗字第741號、95年度台抗字
    第486號裁定意旨參照）。次按犯最重本刑為5年以下有期徒
    刑以下之刑之罪，而受6月以下有期徒刑或拘役之宣告者，
    得以1,000元、2,000元或3,000元折算1日，易科罰金，但易
    科罰金，難收矯正之效或難以維持法秩序者，不在此限，刑
    法第41條第1項亦有明文。依其立法理由，易科罰金之制度
    旨在救濟短期自由刑之流弊，性質屬於易刑處分，故在裁判
    宣告條件上不宜過於嚴苛，至於個別受刑人如有不宜易科罰
    金之情形，在刑事執行程序中，檢察官得依現行條文第1項
    但書之規定，審酌受刑人是否具有「確因不執行所宣告之刑
    ，難收矯正之效，或難以維持法秩序」等事由，而為准許或
    駁回受刑人易科罰金之聲請，更符合易科罰金制度之意旨。
    是以，有期徒刑或拘役得易科罰金之案件，法院所諭知者僅
    係如易科罰金時之折算標準而已，至於是否准予易科罰金，
    依刑事訴訟法第457條規定，賦予執行檢察官視個案具體情
    形得予裁量之權能，亦即執行檢察官得考量受刑人之實際情
    況，是否有難收矯正之效或難以維持法秩序，以作為其裁量
    是否准予易科罰金之憑據，非謂一經判決宣告易科罰金之標
    準，檢察官即應為易科罰金之處分。所謂「難收矯正之效」
    及「難以維持法秩序」，乃立法者賦與執行檢察官得依具體
    個案，考量犯罪特性、情節及受刑人個人特殊事由，審酌應
    否准予易科罰金或易服社會勞動之裁量權，檢察官就此項裁
    量權之行使，僅於發生裁量瑕疵之情況時，法院始有介入審
    查之必要，倘檢察官之執行指揮已就刑法第41條第1項但書
    所指情形妥為考量，則難認其裁量權之行使有何違法或不當
    可言（最高法院77年度台非字第158號、100年度台抗字第64
    7號裁判意旨參照）。
四、經查本案執行檢察官認不准易科罰金及易服社會勞動之理由
    為：受刑人4犯酒駕案件，前3犯均易科罰金執行完畢，第3
    犯於民國109年2月13日易科罰金執行完畢，於約2年後再犯
    本案，且於交通尖峰時刻騎車上路，明顯不知警惕，罔顧用
    路人安全及法秩序，認易刑處分已不足收矯正之效等情，經
    原審調閱高雄地檢署111年度執字第5313號執行卷宗核閱無
    訛，並有前開判決書、臺灣高等法院被告前案紀錄表、易科
    罰金案件初核表、得易服社會勞動案件審查表在卷可稽，足
    認執行檢察官於指揮命令中，已具體敘明其本於職權不准聲
    明異議人易科罰金及易服勞動之理由，而駁回受刑人易刑處
    分之聲請。本院查受刑人於101年、104年、108年均曾因酒
    駕案件，分別各判處有期徒刑2月、3月、4月，檢察官均准
    受刑人易科罰金執行完畢，有受刑人前案紀錄表可稽。審諸
    近年來酒後駕車造成重大傷亡之事件頻傳，社會對於酒後駕
    車行為應予嚴懲，已有高度共識，受刑人為智識正常之成年
    人，對上情自難諉為不知。然其自101年至111年3月8日止，
    已共4次犯刑法第185條之3第1項之公共危險罪，犯罪頻率非
    低，足徵其屢屢輕忽酒後不得駕車之法令規範，亦無視於政
    府機關、媒體之宣導；況受刑人於前3犯均經檢察官准予易
    科罰金而免予入監執行徒刑之情況下，仍不知警惕，竟再次
    酒後駕駛機車，益證受刑人未因先前未入監執行之處遇，反
    省酒後駕車行為對公共安全造成之嚴重性及危害，顯然就酒
    後駕車之刑罰戒律，始終抱持漠視且僥倖之心態。是檢察官
    綜合考量後，認定受刑人有刑法第41條第1項但書及第4項所
    謂「難收矯正之效」、「難以維持法秩序」之情形，而不准
    受刑人易科罰金及易服社會勞動之聲請，其判斷所依據之事
    實並無錯誤、且與刑法第41條第1項、第4項所定要件有合理
    關連、且無逾越或超過法律規定之範圍、判斷之程序亦無違
    背法令或恣意濫用判斷權限等瑕疵，自應予以尊重。受刑人
    以之前未曾受有易服社會勞動之處分，主張執行檢察官縱不
    准受刑人再易科罰金，亦可准受刑人易服社會勞動云云，亦
    屬無據。
五、至於受刑人抗告意旨以：受刑人為家庭唯一經濟來源，且須
    扶養身障多病之年邁母親、無穩定工作之配偶及5歲之兒子
    ，主張不宜入監服刑等情，雖刑法第41條第1項規定於修法
    後刪除「因身體、教育、職業、家庭之關係或其他正當事由
    ，執行顯有困難」之要件，但依該條立法理由，是以審核受
    刑人須有「因身體、教育、職業、家庭之關係或其他正當事
    由，執行顯有困難」之要件，始可易科罰金，對受刑人過於
    嚴苛，始刪除該規定，改規定為「確因不執行所宣告之刑，
    難收矯正之效，或難以維持法秩序」，並非無須審酌受刑人
    「因身體、教育、職業、家庭之關係或其他正當事由，執行
    顯有困難」之要件，原裁定認為無須審酌，顯非適法云云。
    然查受刑人既已符合現行法條規定「確因不執行所宣告之刑
    ，難收矯正之效，或難以維持法秩序」之事由，當然即可不
    考量「因身體、教育、職業、家庭之關係或其他正當事由，
    執行顯有困難」之要件，原裁定認執行檢察官未予以審酌，
    並無不當等情，亦核屬適法。
六、綜上，本件執行檢察官已具體說明不准予易科罰金及不准易
    服社會勞動之理由，且未有逾越法律授權、濫用權力之情事
    ，受刑人之聲明異議並無理由，原審予以駁回，並無不當。
    本件抗告，核無理由，應予駁回。
據上論結，應依刑事訴訟法第412條，裁定如主文。
中　　華　　民　　國　　111 　年　　10　　月　　27　　日
                  刑事第六庭    審判長法  官  李政庭
                                      法  官  毛妍懿
                                      法  官  王光照
以上正本證明與原本無異。
不得再抗告。
中　　華　　民　　國　　111 　年　　10　　月　　27　　日
                                      書記官  周青玉